【裁判字號】    95,抗,227
【裁判日期】    950926
【裁判案由】    確認債權不存在等
【裁判全文】
臺灣高等法院臺南分院民事裁定  95年度抗字第227號
抗  告  人  蔡碧仲即嘉義縣私立嘉南高級中學之破產管理人
相  對  人  王宏宥即甲○○）.
兼 代 理人  乙○○
上列抗告人因與相對人間確認債權不存在等事件，對於中華民國
95年6月20日臺灣嘉義地方法院裁定（93年度重訴字第25號）提
起抗告，本院裁定如下：
    主  文
抗告駁回。
抗告訴訟費用由抗告人負擔。
    理  由
一、本件抗告人係於95年7月6日收受原裁定，並於95年7月17日
    （95年7月16日最後一日為星期日）提起抗告（見原法院93
    年度重訴字第25號卷(二)第78頁、本院卷第3頁），並未逾抗
    告法定期間，合先敘明。
二、本件抗告人原起訴主張略以：
（一）嘉義縣私立嘉南高級中學（下稱嘉南高中）在民國（下同
      ）88年8月間，積欠相對人即被告甲○○貨款新台幣（下
      同）2,280萬元，兩造遂於88年10月15日訂立借貸契約書
      ，將上述貨款轉為借款，並約定由嘉南高中自89年4月15
      日起至91年3月15日止，按月償還120萬元，且補貼相對人
      甲○○600萬元利息，合計嘉南高中兩年期間應償還2,880
      萬元，為清償方便，嘉南高中遂開立每紙票額120萬元之
      支票、本票各24紙，予相對人甲○○。嗣後相對人甲○○
      竟將所持有之21紙本票聲請裁定准予強制執行，並將另外
      2紙本票無償轉讓予另一相對人即被告乙○○聲請裁定強
      制執行。依兩造所訂立之借貸契約書第6條約定，相對人
      所持有之23紙本票係作為抗告人未履約時之損害賠償總額
      預定性之違約金。故相對人不得再主張系爭23紙本票之票
      款債權。
（二）依破產法第82條第1項之規定：「左列財產為破產財團：
      一、破產宣告時屬於破產人之一切財產，及將來行使之財
      產請求權。二、破產宣告後，破產終結前，破產人所取得
      之財產。」，又財產有積極財產與消極財產之分，茲所謂
      財產，係指破產人所有之積極財產而言，消極財產則不包
      括在內。而本案所涉訟者乃為確認抗告人之消極財產（即
      債務）不存在之訴，依上揭說明，自非屬抗告人破產財團
      之範疇，故提起本件訴訟不須得監察人之同意。況另一被
      告乙○○為二位監查人之一，亦無法得其同意。
三、原裁定略以：本件嘉南高中經宣告破產確定在案，其起訴請
    求判決確認系爭本票債權不存在係請求消滅債務，為消極確
    認之訴，其主張減少消極財產，與增加積極財產均係居於主
    張權利地位，而破產管理人即抗告人聲明承受之，自非居於
    防禦地位。而嘉南高中有二位破產監查人，即洪崇惟與乙○
    ○（見原審卷(二)第49頁），監查人行使同意權僅一人為之即
    可，毋須全體共同為之，縱令被告乙○○為二監查人之一，
    抗告人自仍可尋求另一監查人洪崇惟之同意，然本案經原審
    於95年3月5日裁定令抗告人補正監查人之同意，抗告人於95
    年5月4日具狀請求延緩至95年5月20日（見原審卷(二)第69、7
    3頁），惟迄今仍未見補正已得監查人同意，其承受訴訟自
    屬不合法，而駁回其訴。
四、按原告之訴有民事訴訟法第249條第1項所列各款情形之一者
    ，依其情形可以補正，經審判長定期間命其補正而不補正者
    ，法院應以裁定駁回之。再依破產法第92條第13款之規定，
    破產管理人為「關於應行收歸破產財團之財產提起訴訟或進
    行其他法律程序。」，應得監查人之同意，此即為民事訴訟
    法第47條「為訴訟所必要之允許」。準此，抗告人提起本件
    確認本票債權不存在之訴，依法應得監查人之同意。原裁定
    以抗告人即破產管理人起訴請求判決確認系爭本票債權不存
    在係請求消滅債務，為消極確認之訴，其主張減少消極財產
    ，與增加積極財產均係居於主張權利地位，而破產管理人聲
    明承受之，自非居於防禦地位。抗告人提起本件財產訴訟，
    未得監查人同意，經命於言詞辯論期日前補正，仍未補正，
    而依前揭法條之規定認其訴不備其他要件，以裁定駁回之，
    經核並無不合。抗告意旨指摘原裁定不當，求予廢棄改判，
    並無理由，應予駁回。
五、據上論結，本件抗告為無理由，爰依民事訴訟法第449條第1
    項、第495條之1第1項、第95條、第78條，裁定如主文。
中    華    民    國    95    年     9    月    26    日
                  民事  第四庭  審判長法  官  王惠一
                                      法  官  王浦傑
                                      法  官  蘇重信
上為正本係照原本作成。
如不服本裁定，僅得於收受本裁定正本送達後10日內以適用法規
顯有錯誤為理由，向本院提出抗告狀（須附繕本），依法應繳納
抗告費新台幣1千元，並委任律師為訴訟代理人，經本院許可後
始可再抗告於最高法院。
中    華    民    國    95    年     9    月    26    日
                                      書記官  黃文生
【附記】
民事訴訟法第495條之1第2項準用同法第466條之1第1、2項規定
：
(1)對於第二審判決上訴，上訴人應委任律師為訴訟代理人。但上
  訴人或其法定代理人具有律師資格者，不在此限。
(2)上訴人之配偶、三親等內之血親、二親等內之姻親，或上訴人
  為法人、中央或地方機關時，其所屬專任人員具有律師資格並
  經法院認為適當者，亦得為第三審訴訟代理人。
                                                  Ｊ


司法院資訊處製作；財團法人民間司法改革基金會備份。
